【裁判字號】    92,訴,353
【裁判日期】    920421
【裁判案由】    偽造文書
【裁判全文】
臺灣臺南地方法院刑事判決                          九十二年度訴字第三五三號
    公  訴  人  臺灣臺南地方法院檢察署檢察官
    被      告  甲○○
右列被告因偽造文書案件，經檢察官提起公訴（九十二年度偵緝字第一六五號），本
院判決如左：
    主  文
甲○○行使偽造私文書，足以生損害於公眾及他人，處有期徒刑參月，如易科罰金，
以佰元折算壹日。臺南縣警察局南縣警交字第Ｍ00000000號舉發違反道路
交通管理事件通知單（含移送聯、通知聯、迴覆聯、存查聯）「收受通知聯者簽章」
欄位內偽造之「乙○○」署押壹枚沒收。
    事  實
一、甲○○於民國九十年十一月一日十七時許，騎乘向郭惠臻借得之車牌ＷＨＤ─八
    七二號機車，行經台南縣關廟鄉韭菜寮二五之一號前，因未帶行車執照及駕照之
    違規事項，經警路檢盤查。甲○○為脫免所涉毒品危害防制條例案件通緝遭查獲
    及被開告發單處罰，竟向取締員警陳之仁謊稱其未攜帶證件及其本人為「乙○○
    」云云，使取締員警據以製發違反道路交通管理事件通知單，並基於行使偽造私
    文書之犯意，在取締員警所填製台南縣警交字第Ｍ00000000號舉發違反
    道路交通管理事件通知單（含移送聯、通知聯、迴覆聯、存查聯）內具有私文書
    性質之「收受通知聯者簽章」欄位，偽簽「乙○○」之署押一枚，用以表示乙○
    ○本人知悉為警舉發違規，並收受該通知單之意思，而偽造表示收受該通知單之
    私文書，再將該份舉發違反交通管理事件通知單存查聯交予取締警員查核，持以
    行使偽造私文書，分別足以生損害於乙○○本人及交通監理機關對於道路交通管
    理事件稽查處罰及交通違規駕駛人年籍資料管理之正確性。嗣乙○○接獲違反道
    路交通管理處罰條例之通知，發覺遭冒名受罰而報案，始悉上情。
二、案經臺南縣警察局歸仁分局報請台灣台南地方法院檢察署檢察官偵查起訴。
    理  由
一、右揭事實，業據被告甲○○本院審理中坦承不諱，核與被害人乙○○指述及證人
    郭惠臻證述情節相符，並有台南縣警交字第Ｍ00000000號舉發違反道路
    交通管理事件通知單暨警員陳之仁於九十一年五月二十六日報告各一紙在卷可稽
    ，被告自白與事實相符，事證明確，犯行足可認定。
二、按被告在舉發違反道路交通管理事件通知單（含移送聯、通知聯、迴覆聯、存查
    聯）「收受通知聯者簽章」欄內，偽簽「乙○○」之簽名，自不待依據習慣或特
    約，單從形式上觀察，即足以知悉其文意係表示由乙○○名義出具受領收執該舉
    發違規通知單通知聯之用意證明，此與事先在印妥內容之收據上偽簽他人姓名之
    情形，無分軒輊，當然屬於刑法第二百十條所稱之私文書（參見最高法院八十三
    年度台上字第六六三一號判例意旨）。又連續犯之所謂出於概括犯意，必須其多
    次犯罪行為自始均在一個預定犯罪計劃以內，出於主觀上始終同一犯意之進行，
    若中途另有新犯意發生，縱所犯為同一罪名，究非連續其初發的意思，即不能成
    立連續犯（最高法院七十台上字第六二九六號判例參照）。被告於九十年九月二
    日，在台南縣仁德鄉○○路段，亦因騎乘車牌ＷＨＤ─八七二號機車，未戴安全
    帽，經警路檢盤查，而在台南縣警交字第Ｍ00000000號舉發違反道路交
    通管理事件通知單「收受通知聯者簽章」欄內，偽簽「乙○○」之簽名而涉有行
    使偽造私文書，經本院於九十一年八月三十日以九十一年度新簡字第二六七號判
    處有期徒刑五月，如易科罰金以三百元折算一日確定，固有該判決在卷可稽。惟
    本件被告供認其前犯行使偽造私文書後，在不可預期會被警察查到之情形下，復
    於九十年十一月一日經警查時，才想說再用乙○○名義簽名，而為本件犯行，是
    本件即屬另生之新犯意，與連續犯之概括犯意有別，且與前案所犯時間相距二月
    ，自與連續犯有別，併予敘明。
三、核被告冒用乙○○之名在上開通知單（含移送聯、通知聯、迴覆聯、存查聯）上
    偽造「乙○○」之署押，所為係犯刑法第二百十條之偽造私文書罪，其於該通知
    單上偽簽署押表示知悉為警舉發違規，並收受該通知單之意，顯然於該文書之內
    容有所主張，並持交取締員警處理，應構成同法第二百十六條、第二百十條之行
    使偽造私文書罪。其偽造署押行為為偽造私文書之階段行為，偽造私文書為行使
    偽造私文書之低度行為，均為行使偽造私文書之高度行為所吸收，不另論罪。爰
    審酌被告之素行、犯罪之目的、手段、所生之危害及犯罪後坦承犯行態度尚稱良
    好等一切情狀，量處如主文所示之刑，並諭知易科罰金之折算標準。另被告於臺
    南縣警察局南縣警交字第Ｍ00000000號舉發違反道路交通管理事件通知
    單（一式含移送聯、通知聯、迴覆聯、存查聯）「收受通知聯者簽章」欄位內偽
    造之「乙○○」署押一枚，係偽造之署押，不問屬於犯人與否，應依刑法第二百
    十九條之規定宣告沒收。
據上論斷，應依刑事訴訟法第二百九十九條第一項前段，刑法第二百十六條、第二百
十條、第二百十九條、第四十一條第一項前段，罰金罰鍰提高標準條例第二條，判決
如主文。
本案經檢察官姚玎霖到庭執行職務。
中      華      民      國    九十二      年      四    月  二十一    日
                                  臺灣臺南地方法院刑事第四庭
                                          法  官  蘇  清  水
右正本證明與原本無異。
如不服本判決，應於判決送達後十日內，向本院提出上訴狀。（應附繕本）
                                          書記官  陳  信  良
中      華      民      國      九十二      年      四    月  二十一    日
附錄本案論罪科刑法條全文：
刑法第二百十條
偽造、變造私文書，足以生損害於公眾或他人者，處五年以下有期徒刑。
刑法第二百十六條
行使第二百十條至第二百十五條之文書者，依偽造、變造文書或登載不實事項或使登
載不實事項之規定處斷。


司法院資訊處製作；財團法人民間司法改革基金會備份。
